--- 
title: "Отчёт по лабораторной работе №1 по дисциплине \"Статистическое моделирование\""
author: "Шайхльбарин Денис Маратович"
date: 'Выполнено: `r Sys.Date()`'
output:
  html_document:
    df_print: paged
  pdf_document:
    latex_engine: xelatex
  word_document: default
mainfont: Arial
--- 

```{r setup,  include=FALSE}
knitr::opts_chunk$set(echo = TRUE)
Sys.setlocale("LC_CTYPE",  "English") 
Sys.setlocale("LC_CTYPE",  "Russian") 
```

```{r}
library(moments)
library(ggplot2)
z<-read.csv(file = "cisc.csv",  header = TRUE);
year<-z$Year
frequency<-z$Frequency
```

```{r}
year
```

```{r}
frequency
```

## Зависимость рекордной частоты ядра процессора на архитектуре CISC по годам:

```{r}
plot(year, frequency, type='l')
```

Ссылка на исходные данные - https://skatterbencher.com/cpu-overclocking-world-record-history/

Среднее
```{r}
mean(frequency)
```
Медиана
```{r}
median(frequency)
```
Дисперсия
```{r}
var(frequency)
```
Стандартное отклонение
```{r}
sd(frequency)
```
Наименьшее
```{r}
min(frequency)
```
Наибольшее
```{r}
max(frequency)
```
Коэффициент эксцесса
```{r}
kurtosis(frequency, na.rm = TRUE)
```
Коэффициент ассиметрии
```{r}
skewness(frequency, na.rm = TRUE)
```
Квантили
```{r}
quantile(frequency)
```

## Распределение Фишера:

При малых значениях своих основных параметров (числа степеней свободы) график плотности распределения однозначно ассиметричен. Само по себе распределение сходится к единице. При увеличении значения параметров плавно смещает "купол" вправо,  постепенно напоминая нормальное распределение.

## Степени свободы: df1 = 10,  df2 = 10
```{r}
x1<-rf(1000, 10, 10)
plot(x1, df(x1, df1=10, df2=10), type='p')
plot(x1, pf(x1, df1=10, df2=10), type='p')
```

Критическое значение:
```{r}
qf(0.99, 10, 10)
```
Уровень доверия:
```{r}
pf(1.55, 10, 10)
```

## Степени свободы: df1 = 10,  df2 = 50
```{r}
x2<-rf(1000, 10, 50)
plot(x2, df(x2, df1=10, df2=50), type='p')
plot(x2, pf(x2, df1=10, df2=50), type='p')
```

Критическое значение:
```{r}
qf(0.95, 10, 50)
```
Уровень доверия:
```{r}
pf(2.33, 10, 50)
```

## Степени свободы: df1 = 10,  df2 = 100
```{r}
x3<-rf(1000, 10, 100)
plot(x3, df(x3, df1=10, df2=100), type='p')
plot(x3, pf(x3, df1=10, df2=100), type='p')
```
Критическое значение:
```{r}
qf(0.90, 10, 100)
```
Уровень доверия:
```{r}
pf(4.80, 10, 100)
```

## Степени свободы: df1 = 10,  df2 = 500
```{r}
x4<-rf(1000, 10,  500)
plot(x4, df(x4, df1=10, df2=500), type='p')
plot(x4, pf(x4, df1=10, df2=500), type='p')
```

Уровень доверия:
```{r}
pf(1.72, 10, 500)
```

## Степени свободы: df1 = 10,  df2 = 1000
```{r}
x5<-rf(1000, 10, 1000)
plot(x5, df(x5, df1=10, df2=1000), type='p')
plot(x5, pf(x5, df1=10, df2=1000), type='p')
```

Уровень доверия:
```{r}
pf(1.35, 10, 1000)
```

## Распределение Стьюдента:

График функции плотности t-распределения симметричен,  а его форма напоминает форму купола или шляпы,  как у стандартного нормального распределения,  но он ниже и шире.
При увеличении числа степеней свободы кривая функции плотности всё больше и больше напоминает стандартное нормальное распределение.

## Степень свободы: df = 10
```{r}
x1<-rt(1000,  10)
plot(x1, dt(x1, df=10), type='p')
plot(x1, pt(x1, df=10), type='p')
```

Критическое значение:
```{r}
qt(0.99, 10)
```
Уровень доверия:
```{r}
pt(1.37, 10)
```

## Степень свободы: df = 50
```{r}
x2<-rt(1000,  50)
plot(x2, dt(x2, df=50), type='p')
plot(x2, pt(x2, df=50), type='p')
```

Критическое значение:
```{r}
qt(0.95, 50)
```
Уровень доверия:
```{r}
pt(2.11, 50)
```

## Степень свободы: df = 160
```{r}
x3<-rt(1000, 160)
plot(x3, dt(x3, df=160), type='p')
plot(x3, pt(x3, df=160), type='p')
```

Критическое значение:
```{r}
qt(0.90, 160)
```
Уровень доверия:
```{r}
pt(0.55, 160)
```


## Показательное распределение:

Форма распределения зависит от одного-единственного параметра λ. При его увеличении кривая функции распределения становится более вогнутой вверх-влево,  кривая функции плотности - влево-вниз.

## Параметр λ = 0.3
```{r}
x1<-rexp(1000, 0.3)
plot(x1, dexp(x1, 0.3), type='p')
plot(x1, pexp(x1, 0.3), type='p')
```

Критическое значение:
```{r}
qexp(0.99, 0.3)
```
Уровень доверия (0.5):
```{r}
pexp(1.38, 0.5)
```

## Параметр λ = 3
```{r}
x2<-rexp(1000, 3)
plot(x2, dexp(x2, 3), type='p')
plot(x3, pexp(x2, 3), type='p')
```

Критическое значение:
```{r}
qexp(0.95, 3)
```
Уровень доверия (5):
```{r}
pexp(0.6, 5)
```

## Параметр λ = 13
```{r}
x3<-rexp(1000, 13)
plot(x3, dexp(x3, 13), type='p')
plot(x3, pexp(x3, 13), type='p')
```

Критическое значение:
```{r}
qexp(0.90, 13)
```
Уровень доверия (20):
```{r}
pexp(0.23, 20)
```

## Параметр λ = 23
```{r}
x3<-rexp(1000, 23)
plot(x3, dexp(x3, 23), type='p')
plot(x3, pexp(x3, 23), type='p')
```

Критическое значение:
```{r}
qexp(0.90, 23)
```


## Хи^2 распределения:

При увеличении числа степеней свободы кривая быстро смещается вправо,  проявляя свойства симметрии,  постепенно напоминая нормальное распределение.

## Степень свободы: df = 20
```{r}
x1<-rchisq(1000, 20)
plot(x1, dchisq(x1, df=20), type='p')
plot(x1, pchisq(x1, df=20), type='p')
```

Критическое значение:
```{r}
qchisq(0.99, 20)
```
Уровень доверия (10):
```{r}
pchisq(12.54, 10)
```

## Степень свободы: df= 50
```{r}
x2<-rchisq(1000,  50)
plot(x2, dchisq(x2, df= 50), type='p')
plot(x2, pchisq(x2, df= 50), type='p')
```

Критическое значение:
```{r}
qchisq(0.95, 50)
```
Уровень доверия:
```{r}
pchisq(67.54, 50)
```

## Степень свободы: df = 220
```{r}
x3<-rchisq(1000, 220)
plot(x3, dchisq(x3, df=220), type='p')
plot(x3, pchisq(x3, df=220), type='p')
```

Критическое значение:
```{r}
qchisq(0.90, 220)
```
Уровень доверия:
```{r}
pchisq(200, 220)
```


## Логнормальное распределение:

Параметрами являются среднее значение и средн.квадратичное отклонение,  при увеличении которых можно наблюдать увеличении диапазона значений.

## μ = 0,  σ = 1
```{r}
x1<-rlnorm(1000, mean=0, sd=1)
plot(x1, dlnorm(x1, 0, 1), type='p')
plot(x1, plnorm(x1, 0, 1), type='p')
```

Критическое значение:
```{r}
qlnorm(0.99, 0, 1)
```
Уровень доверия:
```{r}
plnorm(1.96, 0, 1)
```

## μ = 1,  σ = 2
```{r}
x2<-rlnorm(1000, mean=1, sd=2)
plot(x2, dlnorm(x2, 1, 2), type='p')
plot(x2, plnorm(x2, 1, 2), type='p')
```

Критическое значение:
```{r}
qlnorm(0.95, 1, 2)
```
Уровень доверия:
```{r}
plnorm(72.96, 1, 2)
```


## Нормальное распределение:

Основные параметры - среднее значение и дисперсия. Среднее значение отвечает за смещение по оси х: положительно - вправо,  отрицательно - влево. Дисперсия - за высоту и ширину: больше диспесия - ниже и шире купол.

## μ = 0,  σ = 1
```{r}
x1<-rnorm(1000, mean=0, sd=1)
plot(x1, dnorm(x1, 0, 1), type='p')
plot(x1, pnorm(x1, 0, 1), type='p')
```

Критическое значение:
```{r}
qnorm(p=0.99, 0, 1)
```
Уровень доверия:
```{r}
pnorm(1.96, 0, 1)
```

## μ = 1,  σ = 2
```{r}
x2<-rnorm(1000, mean=1, sd=2)
plot(x2, dnorm(x2, 1, 2), type='p')
plot(x2, pnorm(x2, 1, 2), type='p')
```

Критическое значение:
```{r}
qnorm(p=0.95, 1, 2)
```
Уровень доверия:
```{r}
pnorm(2.67, 1, 2)
```

## μ = 2,  σ = 3
```{r}
x2<-rnorm(1000, mean=2, sd=3)
plot(x2, dnorm(x2, 2, 3), type='p')
plot(x2, pnorm(x2, 2, 3), type='p')
```

Критическое значение:
```{r}
qnorm(p=0.9, 2, 3)
```

